臺灣臺中地方法院刑事判決　　　　　　　95年度訴字第3486號
公　訴　人　臺灣臺中地方法院檢察署檢察官
被　　　告　甲○○
指定辯護人　本院公設辯護人　丙○○
上列被告前因違反槍砲彈藥刀械管制條例案件，經檢察官提起公
訴（本院95年度訴字第1759號，偵查案號：95年度偵字第6056號
）後，另就被告違反毒品危害防制條例案件追加起訴（95年度偵
字第6047號），本院就追加起訴部分，判決如下：
    主  文
甲○○連續轉讓第二級毒品，處有期徒刑壹年陸月。
    事  實
一、甲○○明知安非他命係屬毒品危害防制條例第2條第2項第2
    款規定之第二級毒品，依法不得持有、轉讓，竟仍基於轉讓
    第二級毒品安非他命之概括犯意，分別於民國95年2月11 日
    某時、同年2月25日某時，均在其位於臺中縣太平市○○里
    ○○路351號住處，連續無償轉讓第二級毒品安非他命各1包
    （含袋重約1.5公克）與簡政宏（業於95年6月8日死亡）施
    用。嗣為警於95年2月28日晚上8時30分，查獲簡政宏施用第
    二級毒品安非他命案件後，由簡政宏帶同警方至甲○○前開
    住處調查毒品來源時，經警得甲○○同意搜索其前開住處，
    因而扣得甲○○所有供己施用之第二級毒品甲基安非他命1
    小瓶、1小罐及10小包（驗前含袋合計毛重為45.66公克）及
    其所有供己施用甲基安非他命毒品所用之藥鏟1支、安非他
    命吸食器2組（甲○○施用第二級毒品部分，經令入勒戒處
    所觀察、勒戒後，因認無繼續施用傾向，業經檢察官為不起
    訴處分確定）及與本案無關之不詳粉末2小包，始查悉上情
    。
二、案經臺中縣警察局霧峰分局報告臺灣臺中地方法院檢察署檢
    察官偵查起訴。
    理  由
一、被告甲○○之指定辯護人即本院公設辯護人於本院行準備程
    序及審理時，均爭執證人簡政宏警詢筆錄之證據能力，惟按
    被告以外之人於審判中死亡者，其於檢察事務官、司法警察
    官或司法警察調查中所為之陳述，經證明具有可信之特別情
    況，且為證明犯罪事實之存否所必要者，得為證據，刑事訴
    訟法第159條之3第1款定有明文。又所謂「經證明具有可信
    之特別情況」，係指陳述是否出於供述者之真意、有無違法
    取供情事之信用性而言，故應就偵查或調查筆錄製作之原因
    、過程及其功能等加以觀察其信用性，據以判斷該傳聞證據
    是否有顯不可信或有特別可信之情況而例外具有證據能力，
    並非對其陳述內容之證明力如何加以論斷，二者之層次有別
    ，不容混淆，亦經最高法院著有94年度臺上字第629號裁判
    可參。查證人簡政宏業於本院審理前之95年6月8日死亡，此
    有證人簡政宏之個人基本資料查詢結果資料一份附卷可稽，
    衡酌證人簡政宏於警詢時之陳述，係在其本身施用第二級毒
    品犯行為警查獲後所為，就被告交付第二級毒品安非他命之
    時間、地點、次數等節陳述甚詳，且證人簡政宏警詢筆錄之
    製作日即95年3月1日，距所述被告最後一次交付安非他命毒
    品與伊之日期不到4日，且於警詢中坦承伊有施用第二級毒
    品安非他命之習慣，對於施用毒品來源當時記憶自較深刻，
    是證人簡政宏警詢所述應具有較可信之特別情況，且為證明
    犯罪事實存否所必要，依刑事訴訟法第159條之3之規定，自
    得為證據，合先敘明。
二、上揭如何轉讓第二級毒品與證人簡政宏之犯罪事實，業據被
    告甲○○於本院審理時坦承不諱，核與證人簡政宏於警詢中
    證述：第1次是於95年2月11日或12日，在被告家門口，交付
    安非他命毒品，第2次是於95年2月25日或26日，在被告他家
    廚房交付安非他命毒品等情節大致相符。而證人簡政宏確於
    95年2月28日晚上8時30分，經警扣得其前開第2次自被告處
    受讓所得尚未施用殆盡而持有之第二級毒品安非他命1包（
    含袋毛重1.2公克），此有臺中縣警察局霧峰分局簡政宏搜
    索扣押筆錄、扣押物品目錄表各1份在卷可憑，已足資擔保
    被告前開自白之真實性，應認被告前開自白與事實相符。又
    關於被告轉讓與證人簡政宏之安非他命毒品數量，被告無法
    確定，而依證人簡政宏於第二次警詢中所述係每次均含袋2
    公克，依證人簡政宏於第三次警詢筆錄所述係每次均含袋1.
    5 公克，雖前後所述未盡一致，惟基於罪疑惟輕有利被告認
    定之原則，本院乃認定被告所轉讓之安非他命毒品之重量為
    含袋重約1.5公克。事證明確，被告上揭犯行，洵堪認定，
    應予依法論科。
三、查被告甲○○行為後：
  (一)刑法第 2條、刑法第33條業於94年2月2日修正公布，並刪除
    刑法第56條連續犯之規定，且自95年7月1日起施行（下稱新
    法；修正前刑法下稱舊法）。又罰金罰鍰提高標準條例第 2
    條亦於95年 5月17日公布刪除，並自95年7月1日施行。而新
    法第2條第1項之規定，係規範行為後法律變更所生新舊法律
    比較適用之準據法，於新法施行後，應適用新法第2條第1項
    之規定，為「從舊從輕」之比較。
  (二)毒品危害防制條例第8條第2項轉讓第二級毒品罪，法定刑中
    有得併科新臺幣70萬元以下罰金之規定，而新法第33條第 5
    款關於主刑罰金已修正為：「罰金：新臺幣 1千元以上，以
    百元計算」，與舊法第33條第5款規定：「罰金：1元（指銀
    元，下同）以上」相較，修正後關於罰金刑之法定範圍顯已
    提高。是依新法第33條第 5款規定，被告所犯上開轉讓第二
    級毒品罪，併科罰金刑之範圍最高為新臺幣70萬元，最低為
    新臺幣1千元；然依舊法第33條第5款規定，該罪併科罰金刑
    之範圍最高亦為新臺幣70萬元，惟最低為銀元 1元，再依現
    行法規所定貨幣單位折算新臺幣條例第 2條規定「現行法規
    所定金額之貨幣單位為圓、銀元或元者，以新臺幣元之 3倍
    折算之」，換算為新臺幣後，最低額為新臺幣 3元，是前開
    修正後之規定並無較有利於被告之情形，故依刑法第2條第1
    項前段規定，應適用舊法第33條第 5款規定定其罰金法定刑
    之範圍。
  (三)新法已刪除第56條連續犯之規定，被告先後 2次轉讓第二級
    毒品之犯行，依舊法本可依連續犯論以裁判上一罪，依新法
    則應數罪併罰，新法顯然不利於被告。
  (四)經綜合與本案罪刑有關之罰金刑法定範圍、連續犯等一切情
    形，比較新舊法結果，新法並無較有利於被告之情形，依刑
    法第2條第1項前段之規定，本案仍應適用舊法第33條第5款
    定法定罰金刑之範圍及適用舊法第56條連續犯之規定論罪科
    刑。
四、核被告所為，係犯毒品危害防制條例第8條第2項之轉讓第二
    級毒品罪。公訴意旨原以被告連續多次向姓名、年籍不詳之
    成年男子購入不詳數量之第二級毒品安非他命後，即基於意
    圖販賣而持有第二級毒品之犯意而持有之，並分裝為10小包
    以上之包數，認被告係涉犯毒品危害防制條例第5條第2項之
    意圖販賣而持有第二級毒品罪嫌，惟前開起訴事實及起訴法
    條，業經檢察官於蒞庭時更正，以證人簡政宏於警詢中證述
    向被告購買二次安非他命毒品，認被告係涉犯毒品危害防制
    條例第4條第2項之販賣第二級毒品罪嫌。惟按毒品危害防制
    條例第4條第2項之販賣第二級毒品罪，須出於營利之目的；
    而事實之認定，應憑證據，如未能發現相當證據，或證據不
    足以證明，自不能以推測或擬制之方法，以為裁判基礎。經
    查，證人簡政宏於第二次警詢筆錄中固稱：伊向被告購買過
    二次安非他命毒品，每次均購買新臺幣一萬元，數量均為2
    公克等語，惟於第三次警詢筆錄中旋改稱：伊向被告購買二
    次安非他命毒品，一次都買半錢（含袋1.5公克），要新臺
    幣一萬元等語。是證人簡政宏關於伊以一萬元之代價得以向
    被告購買多少數量之安非他命毒品此節，先後證述已有不一
    ，此乃關係「販賣」構成要件之重要事實，就此部分，證人
    簡政宏之證述既顯有重大瑕疵可指，自難遽認被告係以有償
    營利之方式交付安非他命毒品與證人簡政宏，惟此仍無礙被
    告確曾無償轉讓安非他命毒品二次與證人簡政宏之認定。綜
    上所述，堪認被告應無販賣安非他命毒品營利之意圖，被告
    轉讓安非他命毒品與證人簡政宏之行為，既無賺取差價營利
    之意圖，被告犯行自與販賣之要件不符，檢察官更正起訴法
    條認被告係犯毒品危害防制條例第4條第2項之販賣第二級毒
    品罪，容有未洽，然因其社會基本事實同一，僅有無營利意
    圖之別，起訴法條自應予變更。又被告先後2次轉讓第二級
    毒品安非他命之犯行，時間緊接，方法相同，所犯係構成要
    件相同之罪，顯係基於概括犯意反覆為之，應依修正前刑法
    第56條連續犯之規定論以一罪，並加重其刑。被告因轉讓而
    持有第二級毒品安非他命之低度行為，應為轉讓之高度行為
    所吸收，不另論罪。爰審酌被告明知安非他命係屬戕害人身
    心之毒品，且安非他命足以使施用者產生生理成癮性及心理
    依賴性並導致精神障礙、性格異常，甚至造成生命危險，竟
    猶轉讓他人施用，危害社會治安及國民健康甚鉅，惟其轉讓
    安非他命供他人施用之人數僅為1人、次數僅為2次，復於犯
    後坦承犯行，已見悔意等一切情狀，量處如主文所示之刑，
    以資懲儆。至扣案之第二級毒品甲基安非他命10包、1罐、1
    瓶雖屬違禁物，然該等甲基安非他命毒品均係被告因施用第
    二級毒品所持有，業據被告供明在卷，此外，並無任何證據
    足以證明係供被告犯本案轉讓毒品犯罪之用，足見該等毒品
    與被告本案轉讓第二級毒品犯行無關，而被告施用第二級毒
    毒案件，其經令入勒戒處所觀察、勒戒後，因認無繼續施用
    傾向，業經檢察官於95年3月27日為不起訴處分確定，此有
    臺灣臺中地方法院檢察署檢察官95年度毒偵字第1196號不起
    訴處分書一份在卷可參，該等甲基安非他命毒品應由檢察官
    另行聲請單獨宣告沒收，公訴意旨認應於本案併予宣告沒收
    銷燬，容有未洽。另扣案之藥鏟1支、安非他命吸食器2組，
    係被告所有供己施用甲基安非他命毒品所用之物，又不詳粉
    末2小包，均與被告前開轉讓第二級毒品犯行無關，均不得
    併予宣告沒收，附此敘明。
據上論斷，應依刑事訴訟法第299條第 1項前段、第300條，毒品
危害防制條例第8條第2項，刑法第11條前段、第2條第1項前段、
（修正前）第56條，判決如主文。
本案經檢察官乙○○到庭執行職務。
中　　華　　民　　國　　96　　年　　1 　　月　　31　　日
                        臺灣臺中地方法院刑事第11庭
                          　　審判長法　官  吳進發
                                    法　官  莊嘉蕙
                                    法　官  丁智慧
上正本證明與原本無異。
如不服本判決，應於送達後10日內向本院提出上訴狀（須附繕本
），上訴於臺灣高等法院臺中分院。
                                    書記官  陳淑華
中　　華　　民　　國　　96　　年　　1 　　月　　31　　日
附錄本案論罪科刑法條全文：
毒品危害防制條例第8條第2項
轉讓第二級毒品者，處6月以上5年以下有期徒刑，得併科新臺幣
70萬元以下罰金。
